【裁判字號】    90,易,8
【裁判日期】    901031
【裁判案由】    恐嚇取財
【裁判全文】
臺灣士林地方法院刑事判決                                九十年度易字第八號
    公  訴  人  臺灣士林地方法院檢察署檢察官
    被      告  甲○○
右列被告因恐嚇取財案件，經檢察官提起公訴（八十九年度偵字第一０一五三號），
本院判決如左：
    主  文
甲○○共同意圖為自己不法之所有，以恐嚇使人將本人之物交付，未遂，處有期徒刑
肆月，如易科罰金以參佰元折算壹日。
    事  實
一、甲○○於民國八十九年九月二十二日晚上八時四十分許，與綽號「阿欽」、「阿
    明」及「阿明」之朋友等三名姓名年籍不詳之成年男子，至丙○○所設立位於台
    北市士林區○○○路○段一九九號一樓之荳奇寵物用品店內，意圖為自己不法之
    所有，共同基於恐嚇取財之犯意聯絡，以推由「阿明」稱：渠等人為四海幫份子
    ，要求丙○○將向四海幫「阿欽」拿的五十萬元吐出來，否則要他好看等語；甲
    ○○以：錢吐出來，不要把錢吞了等語之方法，向丙○○恐嚇欲使之交付財物，
    嗣因丙○○不從，四人為遂其目的乃旋即上前圍住丙○○加以威嚇，進而搗亂店
    內物品，而將該寵物店內桌上之玻璃墊打破而損壞，致丙○○因而心生畏懼，嗣
    因丙○○按下保全系統發出警鈴聲響，使四人驚慌逃逸而未遂，而甲○○於未及
    逃離之際，為丙○○與友人當場加以制伏，並交由隨後到場之員警處理。
二、案經被害人丙○○告訴由臺北市政府警察局士林分局移送臺灣士林地方法院檢察
    署檢察官偵查後起訴。
    理  由
一、訊據被告甲○○雖不否認有夥同「阿欽」、「阿明」及另一不詳姓名成年男子四
    人共同前往上開丙○○所開設寵物店內，並有出言要求丙○○將前吐出來等語，
    惟矢口否認有何恐嚇行為，辯稱：是「阿明」稱渠等為四海幫份子，行前並不知
    道要去作何事，「阿明」僅說是要帶伊去喝酒，伊並未出手砸壞店內物品，而是
    「阿明」等人所為，伊並無恐嚇行為，不知道玻璃是何人敲破云云。惟查：前揭
    被告等人犯罪事實，業據證人即被害人丙○○於警訊、偵查及本院調查時、證人
    即案發當時在場人乙○○於本院調查時、證人江振榮於偵查中證述屬實，並均互
    核相符，應堪認為採。參以社會一般人民，對於幫派份子避之唯恐不及，面對時
    多所恐懼之常情，被告等人自稱為四海幫份子，對於相對人自然產生莫大威嚇之
    壓力，渠等進而出言要求交付財物，在客觀上而言，已足以使對方心生畏懼，所
    為確屬恐嚇取財之行為亦無疑義。第按共同正犯之犯意聯絡，不限於事前有所協
    議，其於行為當時，基於相互之認識，以共同犯罪之意思參與者，亦無礙於共同
    正犯之成立（最高法院七十三年度台上字第一八八六號判例參照）。本件被告既
    不否認當時由「阿明」帶頭進入後，曾聞「阿明」向丙○○表示渠等為四海幫份
    子，要求交付五十萬元等語，則縱行前「阿明」未曾與之商議，被告是時亦已知
    悉「阿明」等人所為係屬不法，而被告竟仍隨後附和「阿明」而出言要求丙○○
    交付五十萬元，其業已基於自己犯罪之意思而參與本件犯罪構成要件行為已可認
    定，所辯並未參與恐嚇行為云云，核與事實不符，不能認為可採。至被告雖另辯
    稱當時未出手搗亂被害人店內物品，亦不知是何人搗破桌面玻璃云云，然被告當
    場參與構成要件行為，且當時亦有參與搗亂物品之行為，亦據證人丙○○於本院
    調查時證述無訛，而丙○○與被告本不相識夙無冤仇，亦無僅為區區桌面一片玻
    璃而誣陷被告之理，是其所為證述應堪認為可採，被告所辯顯係卸責之詞，不能
    遽信。另被告雖陳明同行之人有「郭泰明」、「陳忠佑」等人，並要求傳喚到庭
    證明所辯屬實，然本院依據被告所陳資料查詢結果，並無其人存在，此有法務部
    戶役政連結作業系統查詢結果報表二份附卷可稽，是即屬無從傳喚，亦不能據有
    被告有利認定之依據。綜上，本件事證明確，被告犯行洵足認定，應予依法論科
    。
二、核被告所為，係犯刑法第三百四十六條第三項、第一項之恐嚇取財未遂罪、第三
    百五十四條之毀損罪，所犯上開二罪，有目的、手段之牽連關係，為牽連犯，應
    從一重之恐嚇取財未遂罪論斷，公訴人起訴雖未論訴被告所犯毀損罪，然該部分
    行為既與經起訴之恐嚇取財未遂行為間有上開牽連犯之裁判上一罪關係，即為起
    訴之效力所及，本院自應併予審究，應予敘明。被告與綽號「阿欽」、「阿明」
    及另一不詳姓名年籍之成年男子四人間，有犯意聯絡及行為分擔，均為共同正犯
    。爰審酌被告前無前科之素行及其智識程度、生活狀況、犯罪動機、目的、手段
    、所為對於社會危害非輕並犯罪後之態度等一切情狀，量處如主文所示之刑。又
    被告行為後，刑法第四十一條業於九十年一月十日修正公布，同年月十二日生效
    ，舊法規定犯最重本刑三年以下有期徒刑以下之刑之罪，而受六個月以下有期徒
    刑或拘役之宣告，因身體、教育、職業、家庭之關係或其他正當事由，執行顯有
    困難者，得易科罰金，修正後刑法第四十一條第一項規定，凡犯最重本刑五年以
    下有期徒刑以下之刑之罪，而受六個月以下有期徒刑或拘役之宣告，均得易科罰
    金，比較新舊法之規定，以修正後之新法有利於行為人，自應依刑法第二條第一
    項前段規定，適用裁判時之新法，併予宣告易科罰金之折算標準。
據上論斷，應依刑事訴訟法第二百九十九條第一項前段、刑法第二十八條、第三百四
十六條第三項、第一項、第三百五十四條、第五十五條、第二條第一項前段、第四十
一條第一項前段，罰金罰鍰提高標準條例第一條前段、第二條，判決如主文。
本案經檢察官黃惠玲到庭執行職務
中      華      民      國      九十      年      十    月    三十一    日
                                  臺灣士林地方法院刑事第一庭
                                          法  官
右正本證明與原本無異。
如不服本判決，應於判決送達後十日內，向本院提出上訴狀。
                                          書記官
中      華      民      國      九十      年      十    月    二十七    日
附錄本案論罪科刑法條：
刑法第三百四十六條第三項、第一項、第三百五十四條


司法院資訊處製作；財團法人民間司法改革基金會備份。
